臺北高等行政法院裁定　　　　　　　　　　　　　　　九十年度訴字第七○三三號
　　原　　　告　甲○○
　　訴訟代理人　余西鈞律師
　　原　　　告　乙○○
　　訴訟代理人　余西鈞律師
　　　　　　　　張瑞釗律師
　　　　　　　　邱曉欣律師
　　被　　　告　臺北市稅捐稽徵處
　　代　表　人　丙○○處長）.
右當事人間因土地增值稅事件，原告不服財政部中華民國九十年十二月十七日台財訴
字第０八九００二三二九七號再訴願決定，提起行政訴訟。本院裁定如左︰
    主　文
原告之訴駁回。
訴訟費用由原告負擔。
    理　由
一、按行政訴訟法第四條第一項規定：「人民因中央或地方機關之違法行政處分，認
    為損害其權利或法律上之利益，經依訴願法提起訴願而不服其決定者，得向高等
    行政法院提起撤銷訴訟。」而此所謂行政處分，依訴願法第三條第一項規定係指
    「中央或地方機關就公法上具體事件所為之決定或其他公權力措施而對外直接發
    生法律效果之單方行政行為」而言。又行政法院四十四年度判字第十八號判例：
    「提起訴訟，以有行政處分之存在為前提要件。所謂行政處分，乃行政主體就具
    體事件所為之發生法律上效果之單方的行政行為。至行政官署所為單純的事實之
    敘述或理由之說明，既不因該項敘述或說明而生法律效果，自非行政處分，人民
    對之，即不得提起訴願。」
二、查本件原告於八十八年九月二十九日向被告聲請撤銷被告八十五年十月三日北市
    稽法乙字第七八三八三號復查決定及被告所屬士林分處八十五年二月十二日北市
    稽士林乙字第三四０五號所為否准更正補徵土地增值稅函，經被告以八十八年十
    月十三日北市稽法乙字第八八一六七二九九００號函復原告略以：「主旨：關於
    台端等二人聲請撤銷本處八十五年十月三日北市稽法乙字第七八三八三號復查決
    定及本處士林分處八十五年二月十二日北市稽士林乙字第三四０五號函所為補徵
    土地增值稅乙案，復如說明二，請查照。說明‧‧‧二關於台端等二人不服本處
    士林分處所補徵土地增值稅提起行政救濟乙案，業經行政救濟終結確定在案。依
    行政法院四十五年度判字第六十號判例『官署之行政處分，經人民依行政爭訟之
    手段請求救濟，而經受理訴願之官署，就實體上審查決定而告確定，或經行政法
    院就實體上判決確定者，即兼有形式上及實質上之確定力。當事人對於同一事項
    ，既不得再行爭執；而為該處分之官署及其監督官署，亦不能復予變更。』是本
    處士林分處於本案行政救濟程序確定後，依稅捐稽徵法第三十八條第三項規定，
    檢送補徵稅額繳款書（並加計利息）八份函請台端等二人繳納，並無不合。」等
    語，查上開被告八十八年十月十三日北市稽法乙字第八八一六七二九九００號函
    ，核其內容係屬事實敘述及理由之說明，並未發生准駁之法律上效果，非對原告
    所為之行政處分，揆諸首揭規定及判例意旨，原告提起訴願及行政訴訟，自非法
    之所許。訴願決定以上開函非屬行政處分，予以決定駁回，即無不合，原告復提
    起行政訴訟，顯非合法，應予駁回。
三、原告另訴稱：本件與被告上開復函所引行政法院四十五年度判字第六十號判例情
    形並不相同，被告認原告申請復查已逾法定三十日之復查期間，將原告之復查申
    請駁回，而原告對復查決定並未依訴願法提起訴願，是該項行政處分並未經受理
    訴願之官署或行政法院就實體上審查決定而確定，更何況訴願法第八十條第一項
    規定：「提起訴願因逾法定期間而為不受理決定時，原行政處分顯屬違法或不當
    者，原行政處分機關或其上級機關得依職權撤銷或變更之。」故對於顯屬違法或
    不當之行政處分，縱因逾期提起訴願，原行政處分機關或其上級機關仍得依職權
    撤銷或變更之，依法理解釋，行政法院自亦可撤銷之，是本案應有審查原行政處
    分是否顯然違法或不當之法律上理由，訴願及再訴願決定僅以被告八十八年十月
    十三日北市稽法(乙)字第八八一六七二九０九００號函非行政處分為由，未實體審
    查原行政處分是否顯然違法或不當，即駁回原告之訴願及再訴願，應有不當云云
    ，惟查本件原告縱因申請復查後，未提起訴願或行政訴訟而不生實體上之確定力
    ，惟被告既未依法於期限內行使行政救濟權，即已生失權之效果，自不得事後再
    爭執該復查決定之效力，至於訴願法第八十條第一項僅規定「原行政處分機關或
    其上級機關得依職權撤銷或變更之」，故是否撤銷或變更原處分，乃原處分機關
    或其上級機關之職權，非行政法院所能置喙，況本件原告並非提起訴願逾期，顯
    無訴願法第八十條第一項之適用，其提起本件訴訟亦屬不備其他要件，應予駁回
    。
四、本件原告之訴既不合法，其所為其他實體上之陳述（例如本件是否有行為時土地
    稅法第五十五條之二之適用等）即無庸審究，併予敘明。
五、依行政訴訟法第一百零七條第一項第十款、第一百零四條、民事訴訟法第九十五
    條、第七十八條，裁定如主文。
中　　　華　　　民　　　國　　九十一　　年　　　七　　　月　　二十九　　日
                        臺 北 高 等 行 政 法 院   第 六 庭
                                           審 判 長 法  官  林樹埔
                                                    法  官　闕銘富
                                                    法  官　曹瑞卿
右為正本係照原本作成。
如不服本裁定，應於送達後十日內向本院提出抗告狀（須按他造人數附繕本）。
中　　　華　　　民　　　國　　九十一　　年　　　七　　　月　　 三十 　　日
            　　　　　　　　　　　　　　    　      書記官  陳圓圓
